臺灣臺南地方法院交通事件裁定　　　　 95年度交聲字第981號
移送機關　　交通部公路總局嘉義區監理所臺南監理站
受處分人
即異議人　　甲○○
上列受處分人因違反道路交通管理處罰條例案件，對於交通部公
路總局嘉義區監理所臺南監理站95年10月13日所為之裁決處分（
處分案號：嘉監南字第裁74-S00000000號）聲明異議，本院裁定
如左：
    主  文
原處分撤銷。
甲○○汽車駕駛人，行經有燈光號誌管制之交岔路口闖紅燈，處
罰鍰新臺幣壹仟捌佰元，並記違規點數參點。
    理  由
一、原處分意旨略以：受處分人即異議人甲○○所有之車牌號碼
    VKS-980號輕型機車，於民國90年11月7日上午10點4分左右
    ，經人駕駛而在行經臺南市○○路時，該駕駛人有闖紅燈之
    違規行為，而為臺南市警察局交通隊警員照相採證後，以臺
    南市警察局南市警交字第S00000000號舉發違反道路交通管
    理事件通知單予以逕行舉發。後來原處分機關即交通部公路
    總局嘉義區監理所臺南監理站經查證結果，亦認上述違規事
    實明確，而異議人復係該輕型機車之所有人，乃依照現行道
    路交通管理處罰條例第53條第1項之規定，裁處異議人罰鍰
    新臺幣4千5百元。
二、聲明異議意旨則略以：受處分人即異議人甲○○雖不否認其
    所有之車牌號碼VKS-980號輕型機車，於上開時間，曾經人
    駕駛而在行經臺南市○○路時，該駕駛人確有闖紅燈之違規
    行為，然因異議人先前並未收到任何舉發通知單，而在收受
    裁決書時，即已遭監理機關處罰罰鍰高達新臺幣4千5百元，
    原處分機關並未查明本件之違規舉發通知單是否曾合法送達
    予異議人，即逕行裁處較高額之罰鍰，實非適當，故異議人
    不服原處分機關之裁處，乃提起本件異議。
三、按汽車駕駛人，行經有燈光號誌管制之交岔路口闖紅燈，處
    新臺幣1千8百元以上5千4百元以下罰鍰，並記違規點數3點
    ，本件原處分機關裁處時即現行之道路交通管理處罰條例第
    53條第1項及第63條第1項第3款分別定有明文。又汽車違反
    道路交通管理事件有「以科學儀器取得違規證據資料，足資
    認定其違規事實者」之情形，當場不能或不宜攔截掣單舉發
    者，得逕行舉發之。前項逕行舉發，應記明車輛牌照號碼、
    車型、車身顏色等，查明汽車所有人姓名、住址後，並以該
    汽車所有人為被通知人製單舉發之，本件違規事實發生時之
    違反道路交通管理事件統一裁罰標準及處理細則第23條第1
    項及第2項亦分別規定甚明。另逕行舉發違反道路交通管理
    事件，經汽車所有人依通知單之應到案日期前到案，並告知
    違規駕駛人姓名、身分證統一編號及住址者，處罰機關應即
    另行通知違規駕駛人到案依法處理。逾應到案日期，處罰機
    關應依道路交通管理處罰條例第85條第3項規定處罰汽車所
    有人，本件違規事實發生時之違反道路交通管理事件統一裁
    罰標準及處理細則第24條亦規定甚明。
四、經查：
    （一）受處分人即異議人甲○○並不否認其所有之車牌號碼
          VKS-980號輕型機車，於上開時間，曾經人駕駛而在
          行經臺南市○○路時，該駕駛人確有闖紅燈之違規行
          為，且有臺南市警察局南市警交字第S00000000號舉
          發違反道路交通管理事件通知單1份及違規採證照片2
          張附卷可參。又詳細觀察前述違規採證照片內容，亦
          可發現車牌號碼VKS-980號輕型機車之駕駛人，確有
          在該路口之紅燈號誌亮起時，仍強行通過該路口，而
          有闖紅燈之違規行為，故異議人所有之上開機車，於
          前述時、地，有經人駕駛而闖紅燈之違規情事，應可
          認定。
    （二）然而，執勤警員就本交通違規事件所開立之舉發違反
          道路交通管理事件通知單及違規採證照片，雖由臺南
          市警察局交通隊於91年1月間，掛號寄送至受處分人
          即異議人甲○○位於「臺南市○○路128號」之住處
          ，然經郵務人員投送後，發覺異議人業已遷移新址不
          明而將該郵件退回，以致無法依址送達後，該舉發單
          位承辦人員並經電腦查詢異議人所登記之車主地址，
          得知異議人並未辦理變更，乃依行政程序法有關公示
          送達之規定，辦理公示送達之公告等情，有遷移新址
          不明之舉發通知單及違規採證照片掛號郵件、臺南市
          警察局91年1月31日南市警交字第09136842號公告函
          及臺南市交通隊違規單公示送達清冊各1份存卷可佐
          。但異議人於90年7月20日至91年2月22日間，係因違
          反毒品危害防制條例案件，而在臺南戒治所進行接受
          戒治一節，則有臺灣高等法院在監在押全國紀錄表及
          臺灣高等法院被告前案記錄表各1份附卷足考，顯見
          異議人於本件交通違規舉發通知單郵寄送達時，係在
          臺南戒治所內接受強制戒治而屬於在監所人，依照行
          政程序法第89條之規定，該交通違規舉發通知單本應
          囑託該監所長官而為送達，然舉發單位竟未經查明即
          貿然認為異議人業已變更送達處所，且應為送達之處
          所不明，而以公示送達之方式為之，足見該舉發通知
          單之送達程序，經核尚非合法。
    （三）再者，依照本件原處分機關裁處時即現行之「違反道
          路交通管理事件統一裁罰基準及處理細則」第2條第2
          項之違反道路交通管理事件統一裁罰基準表，以及同
          細則第41條之規定可知，違反道路交通管理事件之裁
          罰基準，係以當事人接到違規舉發通知單後，「有無
          逾越到案日期繳納罰款及到案與否」，為設定裁決罰
          鍰數額及駕駛執照吊扣期間之主要準據之一，故行為
          人有無於到案日期前繳交罰鍰或到案與否，對於行為
          人究應處以法定最低額或較高額罰鍰，實具有重要之
          決定性。又違反道路交通管理事件之處罰為一行政秩
          序罰，其對於違規之行為人所為之處罰，顯然影響行
          為人之權利義務，性質上為負擔之行政處分，故其應
          有行政法基本原則之要求，即行政行為應遵循公正、
          公開與民主之程序，確保依法行政原則，以保障人民
          權益，增進人民對行政之信賴（此亦為行政程序法第
          1條開宗明義所揭示），故為保障違反道路交通管理
          事件行為人之權益，舉發單位自應於舉發通知單上，
          詳為記載「應到案日期」及「應到案處所」，以利行
          為人得遵期到案繳交罰款，或對其違規之行為有陳述
          、爭執之機會。
    （四）查本件舉發通知單既未經合法送達予受處分人即異議
          人甲○○，則異議人顯然無從根據該舉發通知單上之
          「應到案日期」及「應到案處所」，遵期到案繳交罰
          款，或對其前述違規行為有陳述、爭執，故原處分機
          關即交通部公路總局嘉義區監理所臺南監理站就此疏
          漏，並未依循現行之「違反道路交通管理事件統一裁
          罰基準及處理細則」第33條等相關規定，加以審查並
          要求舉發單位補正而另行合法通知異議人，後來逕以
          上開違規事實明確，且異議人復係該輕型機車之所有
          人，貿然對於異議人處以較高額之罰鍰新臺幣4千5百
          元，經核容有違法之嫌，故異議人執此指摘原裁決處
          分不當，尚非無由。
五、綜上所述，受處分人即異議人甲○○所有之上開輕型機車，
    於前述時、地，經人駕駛有闖紅燈之違規事實雖可認定，然
    因原處分機關即交通部公路總局嘉義區監理所臺南監理站並
    未查明本交通違規事件之舉發通知單尚未合法送達予異議人
    ，即逕行裁處異議人較高額之罰鍰，且漏未記違規點數，該
    裁決處分顯有違法之處，異議人執此指摘原裁決不當，經核
    確有理由，故應由本院裁定將原處分予以撤銷。然而，上述
    違規行為既可認定，且異議人亦當庭表示願意繳納罰鍰，而
    不爭執實際駕駛人為何人，故本院仍應另為前述輕型機車之
    所有人即異議人如主文第2項所示之諭知，以資適法。
六、據上論斷，應依道路交通案件處理辦法第20條前段，裁定如
    主文。
中    華    民    國    96    年    1     月    25    日
                  交通法庭   法  官   陳志成
以上正本證明與原本無異。
如不服本裁定應於送達後5日內向本院提出抗告狀（應附繕本）
。
                             書記官   黃瓊蘭
中    華    民    國    96    年    1     月    25    日
